【裁判字號】    98,台上,1372
【裁判日期】    980319
【裁判案由】    公共危險
【裁判全文】
最高法院刑事判決            九十八年度台上字第一三七二號
上  訴  人  甲○○
選任辯護人  郁旭華律師
            王燕玲律師
上列上訴人因公共危險案件，不服台灣高等法院台南分院中華民
國九十五年六月二十九日第二審判決（九十五年度上訴字第二三
二號，起訴案號：台灣雲林地方法院檢察署九十三年度偵字第二
八二二號），提起上訴，本院判決如下：
    主  文
原判決撤銷，發回台灣高等法院台南分院。
    理  由
本件原判決認定上訴人甲○○有其事實欄所載之犯行，因而撤銷
第一審諭知上訴人無罪之判決，依想像競合犯規定，從一重改判
論處上訴人以水泥樁及鐵絲網綑繞而圍住道路，致生公眾往來之
危險罪刑，固非無見。
惟查：(一)、提起上訴，應以上訴書狀提出於原審法院為之，刑事
訴訟法第三百五十條第一項定有明文。又文書由公務員制作（製
作）者，依同法第三十九條之規定，除應記載制作（製作）之年
月日及其所屬機關外，並應由制作（製作）人簽名，是檢察官以
當事人資格提起上訴時，自應由該檢察官在其提出之上訴書狀簽
名，始為合法，否則即係違背法律上之程式（參考本院二十八年
上字第二二三三號判例）。本件第一審檢察官不服第一審法院諭
知上訴人無罪之判決提起第二審上訴時，並未依上開規定在上訴
書簽名或蓋章（見原審卷第四頁）。原審經審理結果，既認檢察
官之上訴為有理由，撤銷第一審諭知上訴人無罪之判決，改判有
罪，但檢察官在第二審之上訴，是否合法？其程式是否有欠缺？
原審未予斟酌，復未命其補正，即遽為實體判決，自有未合。(二)
、刑法第一百八十五條第一項之規定，係為保護公眾往來交通上
之安全而設，故其所謂陸路，當然指可供公眾往來之道路而言（
參考本院二十八年上字第三五四七號判例）。又所謂壅塞，係以
障礙物，阻礙公眾往來之交通而言。原判決事實雖記載：上訴人
「萌生妨害公眾往來安全及妨害鄭伊浚全家及車輛自由通行權利
犯意，於（民國）九十三年五月間某日下午二時許，在鄭伊浚所
購買之房屋前，以水泥樁八支，圍住社西段六○六之二號土地，
八支水泥樁四面，並以鐵絲網綑繞，阻擋該屋大門及車庫入口，
僅留九十公分空隙，造成鄭伊浚全家無法正常自由使用大門及車
庫，甲○○（上訴人）以此強暴方式，妨害鄭伊浚全家及車輛自
由通行權利，並以此壅塞陸路方式，致生公眾往來之危險」（見
原判決第二頁第十八行至第二十六行）。但所謂「在鄭伊浚之房
屋前，以水泥樁八支，……阻擋該屋大門及車庫入口，僅留九十
公分空隙，造成鄭伊浚全家無法正常自由使用大門及車庫」等語
。依其情形，該八支水泥樁，究係僅如事實欄所載「圍住鄭伊浚
之門口」，單純阻礙鄭伊浚全家人之出入？或除此之外，並有如
主文所示「圍住道路」，致壅塞陸路而阻礙公眾往來之交通？原
審未予分辨、釐清，即遽行判決，自嫌速斷。(三)、有罪之判決書
，對於被告有利之證據不採納者，應記載其理由，刑事訴訟法第
三百十條第二款定有明文。上訴人於審判中，始終辯稱該八支水
泥樁均埋設在柏油路面之外側（即路邊私有地，鋪設水泥之位置
），未阻礙到柏油路面，並提出照片為證（見第一審卷第二十九
頁、第四十四頁、第九十一頁、第九十二頁、原審卷第一二四頁
）。上開辯解是否可採，原審未予審酌，復未說明不採納之理由
，亦有理由不備之違誤。以上或為上訴意旨指摘所及，或為本院
得依職權調查之事項，應認原判決有撤銷發回更審之原因。原判
決認為有想像競合犯裁判上一罪關係之強制罪部分，基於審判不
可分原則，併予發回。又刑法部分條文於九十四年一月七日修正
、同年二月二日公布，並自九十五年七月一日施行，其中第四十
一條有期徒刑易科罰金之折算標準，已經修正，於更審時應注意
新舊法之比較適用。另中華民國九十六年罪犯減刑條例，業於九
十六年七月十六日施行，案經發回，併應注意及之。
據上論結，應依刑事訴訟法第三百九十七條、第四百零一條，判
決如主文。
中    華    民    國  九十八  年    三    月   十九   日
                      最高法院刑事第六庭
                          審判長法官  謝  俊  雄
                                法官  陳  世  雄
                                法官  魏  新  和
                                法官  吳  信  銘
                                法官  徐  文  亮
      本件正本證明與原本無異
                                      書  記  官
中    華    民    國  九十八  年    三    月  二十三  日
                                                      K


司法院資訊處製作；財團法人民間司法改革基金會備份。
